【裁判字號】    95,上易,623
【裁判日期】    950704
【裁判案由】    違反勞動基準法
【裁判全文】
臺灣高等法院臺中分院刑事判決         95年度上易字第623號
上  訴  人
即  被  告  甲○○
上列上訴人因勞動基準法案件，不服臺灣臺中地方法院95年度易
字第72號，中華民國95年3月23日第一審判決 （起訴案號：臺灣
臺中地方法院檢察署94年度偵字第19819號 ），提起上訴，本院
判決如下：
    主  文
上訴駁回。
    事  實
一、甲○○係設於臺中縣沙鹿鎮○○○街226號 「私立康乃馨幼
    稚園」之負責人 ，該幼稚園雖於民國（下同）92年2月25日
    經臺中縣政府核准設立，但並未完成財團法人登記，依行政
    院勞工委員會87年12月31日（87）臺勞動一字第059605號公
    告意旨：「未完成財團法人登記之私立幼稚園之教師，職員
    即有勞動基準法之適用」，故甲○○為勞動基準法第2條第2
    款所稱之雇主 ，乙○○○則自91年5月間起，受僱於甲○○
    ，擔任該幼稚園之教師職務。甲○○於93年12月31日，以乙
    ○○○對工作有異議且與之發生爭吵，無法勝任所擔任之工
    作為由，終止與乙○○○間之勞動契約，惟甲○○並未依勞
    動基準法第17條規定給付乙○○○資遣費，經乙○○○向臺
    中縣勞資關係協會申請協調，仍未獲給付。
二、案經乙○○○告訴及臺中縣政府函送臺灣臺中地方法院檢察
    署檢察官偵查起訴。
    理  由
一、訊據上訴人即被告甲○○對於自91年 5月間起僱用陳顏馥芬
    為上開幼稚園之教師，而於93年12月31日辭退陳顏馥芬未給
    付資遣費之事實供承不諱，惟辯稱：告訴人乙○○○係幼稚
    園教師，並非勞工，沒有勞動基準法之適用等語。但查依行
    政院勞工委員會87年12月31日（87）台勞動一字第059605號
    函釋內容，必須是「已完成財團法人登記之私立幼稚園」之
    教師、職員，才不適用勞動基準法之規定，倘若私立幼稚園
    未完成財團法人登記，其教師及職員仍應適用勞動基準法。
    又臺中縣沙鹿鎮私立康乃馨幼稚園係於92年 2月25日經臺中
    縣政府核准設立登記 ，因該幼稚園申請核准設立之班數為2
    班，依幼稚教育法第6條之規定 ，得不辦理財團法人登記，
    而該幼稚園尚未完成財團法人登記等情。有上開行政院勞工
    委員會及臺中縣政府94年10月 4日府教社字第0940271942號
    函文附卷可稽，是以本件臺中縣沙鹿鎮私立康乃馨幼稚園既
    尚未完成財團法人登記，仍應適用勞動基準法之規定甚明。
    乃被告於93年12月31日因故辭退告訴人陳顏馥芬，卻未依勞
    動基準法第17條規定給付資遣費，其犯行自堪認定。
二、核被告所為，係違反勞動基準法第17條雇主終止勞動契約應
    發給勞工資遣費之規定，應依同法第78條規定論處。原審審
    酌被告之犯罪動機、目的、手段、所生危害及犯後態度等一
    切情狀，適用勞動基準法第17條、第78條、刑法第11條前段
    、第42條第2項、罰金罰鍰提高標準條例第2條之規定，量處
    罰金一萬五千元，並諭知易服勞役之折算標準，其認事用法
    及量刑，並無不合，被告上訴仍執詞指摘原判決不當，非可
    採取，上訴為無理由，應予駁回。
三、據上論斷，應依刑事訴訟法第368條，判決如主文。
本案經檢察官丙○○到庭執行職務。
中    華    民    國    95    年    7    月    4      日
            刑事第三庭  審判長法  官  王  增  瑜
                              法  官  廖  柏  基
                              法  官  陳  欣  安
上列正本證明與原本無異。
不得上訴。
                              書記官  阮  正  枝
中    華    民    國    95    年    7    月    5      日
附錄：
勞動基準法第17條
雇主依前條終止勞動契約者，應依左列規定發給勞工資遣費：
一  在同一雇主之事業單位繼續工作，每滿一年發給相當於一個
    月平均工資之資遣費。
二  依前款計算之剩餘月數，或工作未滿一年者，以比例計給之
    。未滿一個月者以一個月計。
勞動基準法第78條
違反第13條、第17條、第26條、第50條 、第51條或第55條第1項
規定者，處三萬元以下罰金。
                                                      Ａ


司法院資訊處製作；財團法人民間司法改革基金會備份。
